【裁判字號】    90,易,2680
【裁判日期】    901022
【裁判案由】    家庭暴力防治法之傷害等
【裁判全文】
臺灣臺中地方法院刑事判決                          九十年度易字第二六八號
    公  訴  人  臺灣臺中地方法院檢察署檢察官
    被      告  乙○○
右列被告因家庭暴力防治法之傷害等案件，經檢察官提起公訴（九十年度偵字第一一
九八０號），本院判決如左：
    主  文
乙○○連續傷害人之身體，處拘役肆拾日，如易科罰金，以參佰元折算壹日；又以強
暴妨害人行使權利，處拘役貳拾日，如易科罰金，以佰元折算壹日。應執行拘役伍
拾日，如易科罰金，以佰元折算壹日。
    事  實
一、乙○○與甲○○係夫妻關係，為家庭暴力防治法第三條第一款所定之家庭成員關
    係，二人感情不睦，甲○○於民國（下同）八十九年十一月間起，即避居南投縣
    草屯鎮○○路八十一之十六號娘家。緣九十年二月十四日七時許，甲○○騎乘車
    牌號碼ＪＫＡ─九０二號機車，至台中縣烏日鄉五光村二六八號乙○○住處取回
    其女之保險單，正欲離去之際，適逢乙○○自外返家，二人一言不合，發生口角
    ，詎乙○○竟基於傷害人身體之概括犯意，將甲○○拉回客廳，且將客廳鋁門拉
    上，出手毆打甲○○臉部，致甲○○受有上唇挫傷一Ⅹ一公分、下唇挫傷一Ⅹ一
    公分及右頰紅腫四Ⅹ三公分之傷害。嗣經甲○○反抗，欲騎乘機車離去，未料，
    乙○○竟另基於妨害甲○○行使權利之犯意，強行將甲○○所騎機車牽入客廳內
    ，並將機車鑰匙取下，以此強暴方式，阻止甲○○離去，而妨害甲○○騎乘機車
    之權行。甲○○旋改騎其子之腳踏車欲前往派出所報案，渠乙○○竟騎乘其所有
    車牌號碼ＳＲＣ─二二八號機車，自後追趕甲○○，於途中，並承續前述傷害之
    犯意，以其騎乘之機車，自後追撞甲○○所騎之腳踏車，致甲○○倒地，受有右
    小腿挫傷二Ⅹ二公分之傷害。
二、案經甲○○訴由台中縣警察局烏日分局報請台灣台中地方法院檢察署檢察官偵查
    起訴。
    理  由
一、訊據被告乙○○坦承與告訴人甲○○發生口角爭執，二人相互拉扯後，伊並毆打
    告訴人之事實，惟否認有何妨害自由及以機車自後追撞告訴人之傷害犯行，辯稱
    ：案發當日，伊二人爭吵後，告訴人欲離開其住處，伊站在告訴人前面，告訴人
    以為伊要阻擋她騎機車，告訴人即到後門騎腳踏車離開，伊並未取走告訴人機車
鑰匙，伊是想要載告訴人去上班，所以騎摩托車追她，但沒有撞倒告訴人，告訴
    人是以為伊要撞她，自己從腳踏車上跳下來才受傷云云。惟查，右揭事實，業據
    告訴人於偵查、審理中指訴綦詳，並有博川醫院診斷證明書一紙在卷可憑，核與
    證人即到場處理之警員曾天成於偵查中證述：「李女報案說她的機車被被告牽到
    裡面，她也被毆打，她沒車子無法回草屯，我們到她家，機車是在客廳裡」等情
    節相符合。再者，本件告訴人既有機車為交通工具，其上班地點，又遠在南投縣
    草屯鎮，其如未遭被告取下機車鑰匙，並阻止離開，何以捨機車不用，而騎腳踏
    車離去？何況，被告自承：案發時，伊與告訴人爭吵，二人並相互拉扯，伊並毆
    打告訴人，二人既已發生嚴重爭吵，被告並出手毆打告訴人，衡諸一般社會常情
    ，是時二人相吵已深，被告豈會再以機車載送被告上班？由此足見，告訴人指訴
    情節，堪予採信，被告所辯，有違社會常情，不足以採信，事證已明，被告犯行
    ，堪予認定。
二、被告乙○○與告訴人甲○○係夫妻關係，為家庭暴力防治法第三條第一款所定之
    家庭成員關係。核被告所為，係犯刑法第二百七十七條第一項之普通傷害罪、第
    三百零四條第一項之妨害人行使權利罪，屬家庭暴力防治法第二條第二項之家庭
    暴力罪。被告前後二次傷害犯行，時間緊接，所犯罪名相同，顯係基於概括犯意
    為之，為連續犯，應依刑法第五十六條之規定，以一罪論，並加重其刑。又被告
    所犯上揭傷害、妨害人行使權利罪，犯意各別，罪名不同，應予分論併罰。爰審
    酌被告與告訴人之關係，告訴人所受傷害尚非嚴重，妨害自由之手段，暨被告犯
    罪之動機、目的、犯罪時所受之刺激，與告訴人平日之關係等一切情狀，分別量
    處如主文所示之刑，並諭知易科罰金之折算標準及定其應執行之刑，以示懲儆。
據上論斷，應依刑事訴訟法第二百九十九條第一項前段，刑法第五十六條、第二百七
十七條第一項、第三百零四條第一項、第四十一條第一項前段、第五十一條第六款，
罰金罰鍰提高標準條例第一條前段、第二條，判決如主文。
本案經檢察官蔡曉崙到庭執行職務。
中      華      民      國      九十      年      十     月   二十二    日
                                      臺灣臺中地方法院刑事第三庭
                                          法  官  黃  峻  隆
右正本證明與原本無異。
如不服本判決，應於判決送達後十日內，向本院提出上訴狀。
                                          書記官
中      華      民      國      九十      年      十     月   二十三    日
附錄本案論罪科刑法條
刑法第二百七十七條第一項：
傷害人之身體或健康者，處三年以下有期徒刑、拘役或一千元以下罰金。
中華民國刑法第三百零四條
以強暴、脅迫使人行無義務之事或妨害人行使權利者，處三年以下有期徒
刑、拘役或三百元以下罰金。
前項之未遂犯罰之。


司法院資訊處製作；財團法人民間司法改革基金會備份。
